臺灣高等法院刑事判決　　　　　　　 100年度上訴字第2118號
上　訴　人
即　被　告　陳長富
上列上訴人因公共危險等案件，不服臺灣桃園地方法院100年度
審訴字第874號，中華民國100年6月16日第一審判決（起訴案號
：臺灣桃園地方法院檢察署99年度偵字第30086號），提起上訴
，本院判決如下：
    主  文
上訴駁回。
    事  實
一、陳長富(一)於民國99年9月15日晚上11時3分許，駕駛龍斌小客
    車租賃有限公司所有之車牌號碼9351-RR號自用小客車，沿
    新竹縣湖口鄉○道○號○路北向內側車道行駛，適有藍義銘
    駕駛車牌號碼9976-TY號自用小客車搭載配偶沈綺婷自中線
    車道切入內側車道而同向行駛在陳長富車輛後方，藍義銘因
    覺陳長富車輛之車速突然變慢，遂閃大燈警示，陳長富卻因
    此心生不滿，明知當時車流量大，且該路段係高速公路，車
    輛均高速行駛，竟仍基於妨害公眾往來安全及以強暴妨害人
    行使權利之犯意，先向右切至中線車道減速行駛，再切入內
    側車道行駛在藍義銘車輛後方，對藍義銘閃大燈挑釁後，再
    切至中線車道超車切回內側車道行駛在藍義銘車輛前方踩煞
    車，復將其車輛向右偏移，跨越內側車道及中線車道行駛在
    藍義銘車輛右前方，時而踩煞車減速，逼使藍義銘無法超越
    其行駛或變換車道閃避，迄至同日晚間11時4分許，行經新
    竹縣湖口鄉○道○號○路北向78公里處，陳長富又突然急踩
    煞車，使其車輛斜停在該路段內側車道上，藍義銘車輛被迫
    隨之煞停，其他後方車輛則緊急煞車減速並變換車道閃避，
    而以此強暴方式，妨害藍義銘通行之權利，並致高速行進間
    之後方來車恐有避煞不及發生碰撞之虞，罔顧行使車輛之安
    全，致生公眾往來之危險。(二)陳長富見藍義銘停車後，於同
    日晚間11時5分許，下車走至藍義銘車輛旁邊，以手拉藍義
    銘車輛駕駛座車門手把，但因車門上鎖無法開啟，竟另基於
    以脅迫使人行無義務之事之犯意，以手掌拍打該車門車窗玻
    璃，並向藍義銘恫稱：「你如果不開門，我就砸車（臺語）
    ！」等語而施脅迫，欲使藍義銘下車理論而行此無義務之事
    ，惟藍義銘因恐懼而拒不下車，並以電話報警，陳長富見狀
    方自行離去而未得逞。嗣於同年月18日，藍義銘檢附行車紀
    錄報警處理，始查悉上情。
二、案經藍義銘告訴暨內政部警政署國道公路警察局第二警察隊
    報告臺灣新竹地方法院檢察署檢察官呈請臺灣高等法院檢察
    署檢察長令轉臺灣桃園地方法院檢察署檢察官偵查起訴。
    理  由
壹、證據能力有無之判斷：
    本件認定事實所引用之本件卷內所有卷證資料（包含人證與
    文書證據、物證等證據），並無證據證明係公務員違背法定
    程序所取得；而檢察官、被告對本院提示之卷證，亦均表示
    同意作為證據等語在卷（見本院卷第16頁反面、第31頁反面
    ），且卷內之文書證據及證人於審判外之陳述，亦無刑事訴
    訟法第159條之4之顯有不可信之情況與不得作為證據之情形
    ，且被告未曾提及檢察官在偵查時，有任何不法取供之情形
    ，且客觀上並無顯不可信之情況。綜上，依刑事訴訟法第
    159 條至159條之5之規定，本件認定事實所引用之本件卷證
    所有證據（包含人證與文書證據、物證等證據），均有證據
    能力，合先敘明。
貳、實體方面：
一、前揭事實，業據上訴人即被告陳長富於警詢、偵查、原審及
    本院審理時坦承不諱（見偵7749號卷第4頁至第5頁、第19頁
    至第20頁、偵30086號卷第8頁、原審卷第21頁、第23頁反面
    、第24頁、本院卷第16頁反面、第33頁），並經證人即告訴
    人藍義銘於警詢及偵查中證述甚明（見偵7749號卷第7頁至
    第9頁、偵30086號卷第7頁），且有告訴人藍義銘所提出之
    車輛行車紀錄器錄影光碟1片及車號查詢汽車車籍（見他552
    9號卷第8頁）附卷可資佐證，而上開行車紀錄器錄影光碟亦
    於偵查中經檢察官勘驗符合前揭事實明確，有該勘驗筆錄1
    件在卷足按（見偵30086號卷第16頁正、反面），足徵被告
    前揭自白核與事實相符，應堪信為真實。本件事證明確，被
    告犯行洵堪認定。
二、核被告就犯罪事實(一)所為，係犯刑法第185條第1項之以他法
    致生陸路往來之危險罪、同法第304條第1項之以強暴妨害人
    行使權利罪，被告以一危險駕駛行為，觸犯前揭二罪，為想
    像競合犯，應從一重之以他法致生陸路往來之危險罪論處。
    又被告以脅迫之方式，欲使告訴人藍義銘行無義務之事，然
    告訴人雖受脅迫，但尚未行無義務之事，是被告所為應屬未
    遂階段，是核被告就犯罪事實(二)所為，係犯刑法第304條第2
    項、第1項之以脅迫妨害人行使權利未遂罪；被告已著手於
    強制犯行之實行而不遂，應依刑法第25條第2項之規定按既
    遂犯之刑度減輕其刑。又被告所犯上開以他法致生陸路往來
    之危險罪、以脅迫妨害人行使權利未遂罪二罪，犯意各別，
    行為互殊，應分論併罰。末按刑法第305條之恐嚇危害安全
    罪，係指單純以將來加害生命、身體、自由、名譽、財產之
    事，恐嚇他人致生危害於安全者而言；如對於他人之生命、
    身體等，以現實之強暴、脅迫手段加以危害要挾，使人行無
    義務之事或妨害人行使權利，即應構成刑法第304條之強制
    罪，縱有恐嚇行為，亦僅屬犯強制罪之手段，無更論以恐嚇
    危害安全罪之餘地（最高法院90年度台上第5199號、98年度
    台上字第7668號判決意旨參照），查被告就犯罪事實(二)部分
    ，以出言恫嚇告訴人藍義銘「你如果不開門，我就砸車（臺
    語）！」，均在迫使告訴人行無義務之事，是該恐嚇行為應
    視為被告犯強制罪之手段，當不另論刑法第305條之恐嚇危
    害安全罪，檢察官於原審審理時就起訴法條部分，增列刑法
    第305條之恐嚇危害安全罪（見原審卷第21頁），容有誤會
    ，併予敘明。
三、原審以被告所為事證明確，適用刑法第185條第1項、第304
    條第2項、第1項、第55條、第25條第2項、第51條第5款、第
    41條第1項前段，刑法施行法第1條之1第1項、第2項前段之
    規定，併審酌被告於高速公路往來車輛均高速行駛中，僅因
    告訴人閃燈之細故，即恣意逼停他人車輛，罔顧公眾生命財
    產之交通往來安全，並下車恐嚇，法治觀念甚為薄弱，惟念
    其近20年來，並無犯罪前科，有本院被告前案紀錄表1件在
    卷可參，素行非差，兼衡其犯罪動機、目的、手段、所造成
    告訴人之損害及迄未賠償告訴人等一切情狀，就上開犯罪分
    別量處有期徒刑4月、3月，並均諭知易科罰金之折算標準，
    再定其應執行之刑，並諭知易科罰金之折算標準。經核其認
    事用法及量刑均無不當，被告上訴意旨，以其已知悔悟，須
    努力工作才能求得溫飽，實無力負擔告訴人要求賠償新臺幣
    12萬元，並非不願和解，請求給予改過自新機會，從輕量刑
    云云，指摘原審判決不當。然按刑之量定，係實體法上賦予
    法院得自由裁量之事項，倘其所為之量刑未逾越法律所規定
    之範圍，又未明顯違背罪刑相當原則，即不得任意指摘為違
    法（最高法院100年度台上字第4341號判決）。本件原審判
    決對被告所量處之宣告刑，核與罪責程度並無不稱，且未逾
    越法定刑度，又未濫用自由裁量之權限，依前揭說明，尚難
    謂違背罪刑相當原則，是被告上訴請求從輕量刑即屬無據。
    又其前揭犯罪係故意所為，是其僅以無力負擔為未能與告訴
    人達成民事和解之理由，自不足憑為量刑時從輕之參酌。是
    綜上所述，被告之上訴並無理由，應予駁回。
據上論斷，應依刑事訴訟法第368條，判決如主文。
本案經檢察官林炳雄到庭執行職務。
中    華    民    國   100    年    9     月    20    日
                  刑事第二十二庭審判長法  官  郭雅美
                                      法  官  洪于智
                                      法  官  李麗珠
以上正本證明與原本無異。
如不服本判決，應於收受送達後10日內向本院提出上訴書狀，其
未敘述上訴之理由者並得於提起上訴後10日內向本院補提理由書
（均須按他造當事人之人數附繕本）「切勿逕送上級法院」。
                                      書記官  陳禹任
中    華    民    國   100    年    9     月    21    日
附錄：本案論罪科刑法條全文
中華民國刑法第185條
（妨害公眾往來安全罪）
損壞或壅塞陸路、水路、橋樑或其他公眾往來之設備或以他法致
生往來之危險者，處 5 年以下有期徒刑，拘役或 5 百元以下罰
金。
因而致人於死者，處無期徒刑或 7 年以上有期徒刑。致重傷者
，處 3 年以上 10 年以下有期徒刑。
第 1 項之未遂犯罰之。
中華民國刑法第304條
（強制罪）
以強暴、脅迫使人行無義務之事或妨害人行使權利者，處 3 年
以下有期徒刑、拘役或 3 百元以下罰金。
前項之未遂犯罰之。